臺灣高等法院臺中分院刑事判決　　　　100年度上易字第679號
上　訴　人
即　被　告　張寶猜
上列上訴人即被告因毀損等案件，不服臺灣臺中地方法院100年
度易字第575號中華民國100年4月14日第一審判決（起訴案號：
臺灣臺中地方法院檢察署100年度偵字第1003號），提起上訴，
本院判決如下：
    主  文
上訴駁回。
    理  由
一、依刑事訴訟法第350條、第361條、第362條、第367條規定，
    不服地方法院之第一審判決而上訴者，須提出上訴書狀，並
    應敘述具體理由，為上訴必備之程式；其所提出之書狀未敘
    述上訴理由，或僅曾以言詞陳述上訴理由者，均應於上訴期
    間屆滿後二十日內補提理由書於第一審法院。第一審法院經
    形式審查，認逾期未補提上訴理由者，應定期間先命補正；
    逾期未補正者，為上訴不合法律上之程式，應以裁定駁回。
    倘已提出上訴理由，但所提非屬具體理由者，則由第二審法
    院以上訴不合法律上之程式，判決駁回。而所謂具體理由，
    必係依據卷內既有訴訟資料或提出新事證，指摘或表明第一
    審判決有何採證認事、用法或量刑等足以影響判決本旨之不
    當或違法，而構成應予撤銷之具體事由，始克當之（例如：
    依憑證據法則具體指出所採證據何以不具證據能力，或依憑
    卷證資料，明確指出所為證據證明力之判斷如何違背經驗、
    論理法則）；倘僅泛言原判決認定事實錯誤、違背法令、量
    刑失之過重或輕縱，而未依上揭意旨指出具體事由，或形式
    上雖已指出具體事由，然該事由縱使屬實，亦不足以認為原
    判決有何不當或違法者（例如：對不具有調查必要性之證據
    ，法院未依聲請調查亦未說明理由，或援用證據不當，但除
    去該證據仍應為同一事實之認定），皆難謂係具體理由，俾
    與第二審上訴制度旨在請求第二審法院撤銷、變更第一審不
    當或違法之判決，以實現個案救濟之立法目的相契合，並節
    制濫行上訴（參最高法院97年度台上字第892號判決）。
二、本件上訴人即被告張寶猜不服原審判決而提起上訴，其上訴
    意旨略以：案發當時證人蔡佳靜係在3樓或4樓工作，其是如
    何看到及聽到？其因是告訴人蔡宜沁之胞姐，所以是睜眼說
    瞎話。又被告當時遭告訴人抓傷，已自顧不暇，哪有機會用
    手指抓告訴人的布包，告訴人的布包有可能是自己掉落的。
    再告訴人之指訴前後不一，且本件是因被告要告訴人清償新
    臺幣500元，告訴人即罵被告「乞丐婆」，怎麼變成是被告
    罵告訴人。原審未詳加調查，尚有未洽，爰提起上訴請求將
    原判決撤銷，改判被告無罪云云。
三、按證據之取捨及證據證明力如何，均屬事實審法院得自由裁
    量、判斷之職權，茍其此項裁量、判斷，並不悖乎通常一般
    人之日常生活經驗之定則或論理法則，又於判決內論敘其何
    以作此判斷之心證理由者，即不得任意指摘其為違法。而認
    定犯罪事實所憑之證據，並不以直接證據為限，間接證據亦
    包括在內，審理事實之法院綜合卷內之直接、間接證據，本
    於推理作用，至通常一般之人均不致有所懷疑，得確信其為
    真實之程度者，即得據之為有罪之認定。
四、查證人蔡佳靜雖係告訴人蔡宜沁的胞姐，惟其於檢察官偵
    訊及原審審理中為本件證述前業經具結，已知當據實陳述，
    如有虛偽陳述，將遭受刑事偽證處罰之法律義務及責任，且
    其所述與告訴人蔡宜沁、證人黃姿霖之證述互核，大致相符
    ，是以自非能以其與告訴人係姊妹關係，即謂其所言均屬無
    中生有，或刻意袒護告訴人。證人黃姿霖於100年3月17日
    在原審審理中具結證稱：「我起先沒有看到被告與蔡宜沁發
    生衝突，我站在裡面，被告站在我後面，潑水潑到我才知道
    ，我原先不知道她是潑何人，我聽到被告說乞丐婆，我就嚇
    到，我就轉頭過去，結果水就潑到我，因為蔡宜沁從桌子前
    面走過，我才知道被告是在罵蔡宜沁。」等語（參原審卷第
    30頁筆錄），此參諸被告在原審供稱：「黃姿霖還拿藥幫我
    擦。」等語（參原審卷第29頁背面），可知證人黃姿霖與被
    告、告訴人均無嫌隙，自不可能偏袒或誣陷任何一方，其證
    詞應屬公平客觀，足以採信，而由證人黃姿霖所證，顯見被
    告當天確實有對告訴人潑水並罵乞丐婆。被告於100年3月
    3日在原審審理中供稱：「是告訴人先潑我水，我才潑她水
    。」等語（參原審卷第12頁背面筆錄），於100年3月17日在
    原審審理中卻改稱：「當天也沒有潑水的情形。」等語（參
    原審卷第27頁筆錄），此核諸證人黃姿霖前揭證述，可知被
    告確有避重就輕甚至否認犯行之情。本件發生爭執中，告
    訴人徒手抓被告之臉、頸、手，並推擠被告，致被告跌倒撞
    擊一旁置物櫃，而受有左後背挫傷、左臉頰、右側頸、右前
    臂瘀傷之傷害，被告遂對告訴人提起傷害告訴，告訴人因此
    經臺灣臺中地方法院99年度簡字第998號判決判處拘役20日
    ，在該傷害案中，告訴人於首次警詢中即陳稱：「當天張寶
    猜先用粗話罵我，然後又潑我水，又把我放置於椅背上之皮
    包丟到地上，造成我皮包內的手機螢幕破掉。」等語，此經
    本院調取該案全卷核閱明確，足徵當天應係被告先動口辱罵
    告訴人並潑水，告訴人乃動手還擊，被告再憤而丟擲告訴人
    之皮包無訛。被告雖謂其「當時遭告訴人抓傷，已自顧不
    暇，哪有機會用手指抓告訴人的布包」，惟被告在該傷害案
    中所提出遭抓傷之照片顯示，其係臉、頸、手之皮膚受有遭
    指甲掐破之傷害，客觀上看起來並不會令被告失去行動或反
    擊之能力，而被告在遭受告訴人抓傷後，憤而丟擲告訴人之
    皮包，與常情亦無違背。
五、今原審判決已就卷證詳予勾稽，說明認定被告有公然侮辱及
    毀損他人物品之依據及理由，並就被告有利之證據及辯解，
    說明如何不可採之理由，均無違證據及論理法則。被告仍執
    前詞提起上訴，僅就原判決證據之取捨，重覆為爭執，卻未
    提出任何具體事證指摘原審判決有何違法或不當之情形，顯
    屬上訴未敘述具體理由。依上揭說明，應認被告之上訴違背
    法律上之程式。爰依刑事訴訟法第372條之規定，不經言詞
    辯論，逕以判決駁回之。
六、應依刑事訴訟法第367條前段、第372條，判決如主文。
中    華    民    國   100    年    5     月    26    日
            刑事第七庭    審判長法  官  林  榮  龍
                                法  官  王  義  閔
                                法  官  李  秋  娟
上列正本證明與原本無異。
不得上訴。
                                書記官  詹  錫  朋
中    華    民    國   100    年    5     月    26    日